【裁判字號】    89,訴,2895
【裁判日期】    900731
【裁判案由】    有關教育事務
【裁判全文】
臺北高等行政法院裁定                            八十九年度訴字第二八九五號
    原      告  甲○○
    送達代收人  乙○○
    被      告  國立台灣大學
    代  表  人  丙○○校長）.
右當事人間因有關教育事務事件，原告不服教育部中華民國八十九年十月二日台（八
九）訴字第八九一０一五四四號訴願決定，提起行政訴訟，本院裁定如左：
    主  文
原告之訴駁回。
訴訟費用由原告負擔。
    理  由
一、事實概要：原告係中國醫藥學院中醫系畢業生，於民國（下同）八十八年四月間
    向被告所屬醫學院附設醫院網站投書陳情，建議開放具西醫資格之中醫系畢業生
    至該院接受住院醫生訓練，嗣經被告所屬醫學院附設醫院同年九月十四日（八八
    ）校附醫企字第二一四九五號函復略以：「為鼓勵發展傳統中醫醫學，仍維持不
    開放中醫系畢業生取得西醫執照醫師至本院接受住院醫生之訓練。」原告不服，
    向被告提出訴願書（應為陳情性質），經被告以八十八年十一月十五日八八校人
    字第０二六三四九號函復（下稱系爭函復）略以：「：：查本校醫學院業於同年
    九月十四日以（八八）校附醫企字第二一四九五號函答覆，本校認為該院處理並
    無不妥」等語。原告仍不服，向教育部提起訴願，經教育部以八十九年四月十二
    日台（八九）訴字第八九０二三四三０號決定略以：「：：國立台灣大學八八校
    人字０二六三四九號函僅為單純事實敘述或理由說明，核非對訴願人作行政處分
    ，：：本件訴願為程序不合」等語，駁回訴願在案。嗣於八十九年七月一日，原
    告以被告對於不開放具西醫資格之中醫系畢業生至其所屬附設醫院接受住院醫師
    訓練，依現行訴願法第三條第二項前段，亦屬行政處分為由，復向教育部提起訴
    願，經教育部八十九年十月二日台（八九）訴字第八九一０一五四四號決定略以
    ：「原告就同一事由對已決定之訴願事件重行提起訴願，其程序不合，應不予受
    理」等語，駁回訴願。原告仍有未服，遂提起本件行政訴訟。
二、本院之論斷：
    (一)按人民對於行政興革之建議、行政法令之查詢、行政違失之舉發或行政上權益
      之維護，固得向行政主管機關陳情，然行政主管機關對於陳情之處理不論認有
      無理由，均非就公法上具體事件所為之決定或其他公權力措施而對外直接發生
      法律效果，自非屬行政處分，合先敘明。
    (二)本件原告於八十八年四月間向被告所屬醫學院附設醫院網站投書陳情，建議開
      放具西醫資格之中醫系畢業生至該院接受住院醫生訓練，經被告所屬醫學院附
      設醫院（八八）校附醫企字第二一四九五號函復略以：「維持不開放中醫系畢
      業生取得西醫執照醫師至本院接受住院醫生之訓練。」，復經被告八八校人字
      第０二六三四九號函復（即系爭函復）重申被告所屬醫學院附設醫院（八八）
      校附醫企字第二一四九五號函並無不妥。依前所述，被告所為系爭函復，僅屬
      對於人民陳情之處置，不因而發生法律效果，尚難認屬行政處分，訴願機關教
      育部台（八九）訴字第八九０二三四三０號決定書以被告所為系爭函復非行政
      處分為由，駁回訴願，並無不合。且該訴願決定書業於八十九年四月十四日送
      達原告在案，此有郵務送達證書影本可憑。原告未於法定期間內依行為時訴願
      法之規定提起再訴願，前揭教育部台（八九）訴字第八九０二三四三０號訴願
      決定即告確定。原告就同一事由復提起訴願，依訴願法第七十七條第七款規定
      ，自有未合，教育部八十九年十月二日台（八九）字第八九一０一五四四號決
      定據以駁回，亦無不合。原告提起本件訴訟，於法尚有不合，應予駁回。
    (三)至於原告於本件另主張：被告所屬醫學院附設醫院所為「不開放中醫系畢業生
      取得西醫執照醫師至本院接受住院醫生訓練」之『行政決定』，符合現行訴願
      法第三條第二項前段之規定，亦為行政處分，故無待原告先向該院申請住院醫
      師訓練而被拒，任一可得特定之相對人（即為所有中醫學系之畢業生或在學學
      生）皆可對之提起訴願等語，惟按，所謂行政處分係指「行政機關就公法上具
      體事件所為之決定或其他公權力措施而對外直接發生法律效果之單方行政行為
      」（行政程序法第九十二條第一項、訴願法第三條第一項參照），現行訴願法
      第三條第二項前段規定：「前項決定或措施之相對人雖非特定，而依一般性特
      徵可得確定其範圍者，亦為行政處分。」為學說上『與人有關之一般處分』的
      概念，其必須有行政機關就具體事件對外發生法律效果之單方行政行為存在，
      且其相對人為確定或可得確定之多數人為前提，譬如因地層危險而命某一村落
      之住戶立刻遷移、對於參與某一示威活動之多數人命令解散等，均有命遷移或
      解散之處分存在，為其適例，本件原告係向被告所屬醫學院附設醫院陳情，尚
      非具體申請擔任住院醫生而遭駁回，被告並未作成行政處分，已如前述。至於
      本件被告所屬醫學院附設醫院所頒布之『台大醫院接受院外醫師人員進修實施
      要點』第二點規定：「受訓之住院醫師須國內外核准立案之醫學系（醫科）或
      牙醫系畢業，領有中華民國醫師或牙醫執照者為限。」性質上屬營造物之規章
      ，為抽象性之規定，並非行政處分，亦與一般處分之概念有別。原告認前揭被
      告所屬醫學院附設醫院所頒布之實施要點屬一般處分，顯係主觀上對法律規定
      之誤解，尚非可採，併此敘明。
三、依行政訴訟法第一百零七條第一項第十款、第一百零四條、民事訴訟法第九十五
    條、第七十八條，裁定如主文。
中      華      民      國     九十     年      七      月    三十一    日
                         臺 北 高 等 行 政 法 院  第 四 庭
                                            審 判 長 法 官  張瓊文
                                                     法 官  黃清光
                                                     法 官  李得灶
右為正本係照原本作成。
如不服本裁定，應於送達後十日內向本院提出抗告狀（須按他造人數附繕本）。
中      華      民      國     九十     年      八      月      二      日
                                                    書記官  蕭秀琴


司法院資訊處製作；財團法人民間司法改革基金會備份。
